臺灣高等法院刑事判決
109年度上易字第1000號
上  訴  人  
即  被  告  梁宏州



                    居新北市○○區○○路○段00巷000號3樓選任辯護人  林垕君律師(法扶律師)                        上列上訴人因侵占案件，不服臺灣新北地方法院108年度審易字第3457號，中華民國109年2月6日第一審判決（起訴案號：臺灣新北地方檢察署108年度調偵緝字第396號），提起上訴，本院判決如下：
    主  文
原判決撤銷。
梁宏州犯侵占罪，累犯，處拘役貳拾日，如易科罰金，以新臺幣
壹仟元折算壹日。未扣案之犯罪所得新臺幣壹萬參仟伍佰伍拾陸
元沒收，於全部或一部不能沒收或不宜執行沒收時，追徵其價額
。 
    事  實
一、梁宏州於民國88年間，因搶奪案件，經法院判處有期徒刑3
    年6月確定，於102年8月2日執行完畢，猶不知悔改。梁宏州
    於106年10月17日，向遠信國際租賃股份有限公司(下稱遠信
    公司，址設新北市○○區○○路○段00號19樓之1)之經銷商協泰
    車業有限公司，以動產擔保交易法所定之附條件買賣方式，
    分期付款購買車牌號碼000-0000號重型機車1輛，由遠信公
    司向特約商給付價金全額後，受讓該債權及機車所有權，梁
    宏州並簽訂分期付款買賣申請書暨約定書，為動產擔保交易
    之債務人，約定總金額為新臺幣（下同）9萬4,000元，自10
    6年11月24日起至108年4月24日止分18期給付，每月24日繳
    納5,222元，在分期付款總價未全部清償完畢之前，標的物
    所有權屬於遠信公司所有，梁宏州僅得依約占有使用，不得
    將標的物遷移、出賣、出質、移轉、抵押或為其他處分，梁
    宏州於106年10月18日取得持有上開車輛後，僅繳納2期價金
    共計1萬444元，其後即意圖為自己不法之所有，於106年12
    月20日，變易持有為所有之意，將上開機車予以出售他人，
    所得款項則花用殆盡，其後即拒不繳款，致遠信公司追索無
    著（遠信公司提出告訴後，梁宏州再給付7萬元，機車價金
    尚餘1萬3,556元【94,000－10,444－70,000＝13,556】）。
二、案經被害人遠信公司訴由臺灣新北地方檢察署檢察官偵查後
    起訴。
    理  由
一、證據能力部分：以下援引為本件犯罪事實之證據，就上訴人
    即被告梁宏州不利於己之供述，被告並未爭執其陳述之任意
    性（見本院卷第96頁），且又有其他事證足以補強此等陳述
    確屬真實可信，自有證據能力。次按刑事訴訟法第159條之5
    立法意旨，在於確認當事人對於傳聞證據有處分權，得放棄
    反對詰問權，同意或擬制同意傳聞證據可作為證據，屬於證
    據傳聞性之解除行為，如法院認為適當，不論該傳聞證據是
    否具備刑事訴訟法第159條之1至第159條之4所定情形，均容
    許作為證據，不以未具備刑事訴訟法第159條之1至第159條
    之4所定情形為前提。此揆諸「若當事人於審判程序表明同
    意該等傳聞證據可作為證據，基於證據資料愈豐富，愈有助
    於真實發見之理念，此時，法院自可承認該傳聞證據之證據
    能力」立法意旨，係採擴大適用之立場。蓋不論是否第159
    條之1至第159條之4所定情形，抑當事人之同意，均係傳聞
    之例外，俱得為證據，僅因我國尚非採澈底之當事人進行主
    義，故而附加「適當性」之限制而已，可知其適用並不以「
    不符前四條之規定」為要件（最高法院104年度第3次刑事庭
    會議決議意旨參照）。查本判決所引用其餘供述或非供述證
    據之證據能力，檢察官、被告及辯護人於言詞辯論終結前均
    未爭執其證據能力（見本院卷第95至96頁），而本院審酌上
    開證據製作時之情況，並無違法不當之情事，認以之作為證
    據應屬適當，揆諸前揭說明，自均具有證據能力。
二、上開犯罪事實，業據被告自白不諱(見本院卷第97頁)，核與
    告訴人遠信公司委任之代理人張新銘之陳述相符(見107年度
    偵字第37859號卷第52至53頁，108年度調偵緝字第396號卷
    第56頁)，並有分期付款買賣申請書暨約定書、客戶查訪紀
    錄表、存證信函、應收帳款明細表以及上開機車車籍查詢資
    料等附卷可稽（見107年度偵字第37859號卷第11、15、17、
    21、23至25頁），足以佐證被告之任意性自白確與事實相符
    ，從而本件事證明確，應依法論科。
三、查刑法第335條第1項之侵占罪，於108年12月25日修正公布
    ，並自同年月27日起生效施行，此次修正係將刑法施行法第
    1條之1第2項前段之法定罰金刑數額提高為30倍之部分，經
    調整換算後予以明定，因修正前、後之條文內容，實質上並
    未有所不同，自無新舊法之比較問題，應依一般法律適用原
    則，逕行適用現行刑法第335條第1項之規定。是核被告上開
    所為，係犯刑法第335條第1項之侵占罪。查被告有事實欄所
    載刑事前案經判處罪刑確定並執行完畢，有本院被告前案紀
    錄表可按，被告受徒刑之執行完畢後，5年以內故意再犯本
    件有期徒刑以上之罪，為累犯，雖被告前案所犯罪質與本件
    並不相同，但本院審酌被告之前案既已實際入監執行，其已
    對刑罰有所感受，理當謹慎自持才是，詎被告僅因一己需款
    花用，即故意再犯本件，顯見被告未能謹慎守法，對刑罰反
    應力薄弱，本件被告所犯之罪，在擇拘役之法定刑後，依累
    犯規定予以加重其最低本刑，並無導致刑罰過苛或罪刑不相
    當之虞，參酌司法院釋字第775號解釋意旨，認為仍應依刑
    法第47條第1項之規定，予以加重其最低本刑。
四、原審依被告之自白，適用簡式審判程序，並認為被告事證明
    確，據以論罪科刑，固非無見。惟被告構成累犯，原審就此
    漏未論及，且被告於本院審理時，業與遠信公司達成和解，
    並再返還7萬元，業據遠信公司委任之代理人張新銘於本院
    審理時陳述明確，並有和解書（以上見本院卷第43至45、98
    頁）、被告陳報狀所附之匯款證明以及本院公務電話紀錄可
    按（均附於本院卷），是本件量刑之基礎已有變更，且因為
    被告已經實際將侵占之不法所得返還，則有關不法所得應予
    沒收之認定，亦有所不同，原審就此等事實變更均未及審酌
    ，亦有未當，是被告上訴意旨指謫及此，為有理由，且原判
    決另有如前述不當之處，自應由本院撤銷改判。爰審酌被告
    明知上開機車係以附條件買賣方式購得，於該機車價金尚未
    全部清償完畢前，所有權仍屬遠信公司所有，被告僅係依契
    約關係取得持有使用，竟因一己需款花用，即易持有為所有
    ，將該機車侵占入己出售，兼衡被告之素行、國中畢業之智
    識程度、家庭經濟狀況勉持、目前月薪約3萬元、所侵占機
    車之價值，及被告犯後坦承犯行，於本院審理時與遠信公司
    達成和解，並賠償部分損害，遠信委任之代理人張新銘於本
    院審理時也表明不再追究，願給予被告自新機會（見本院卷
    第98、99頁）等一切情狀，量處如主文第2項所示之刑，並
    諭知易科罰金之折算標準。本院宣判時，雖已逾被告前案有
    期徒刑執行完畢5年以上，但本院審酌被告構成累犯，且被
    告於107年，又因詐欺案件，經法院判處拘役30日確定，可
    見被告素行不佳，且法治觀念淡薄，僅因一己所需即一再違
    犯刑事法律，難收緩刑之效，依法院加強緩刑宣告實施要點
    第7條第3款之規定，自不宜為緩刑之宣告。被告係將遠信公
    司所有之機車侵占入己後出售，已如前述，自應以該機車約
    定之分期付款總價9萬4,000元，認定係被告出售機車而變得
    之財物，因被告前已支付2期分期款10,444元，且於本院審
    理時與遠信公司和解，並再給付7萬元，可認上開款項已實
    際返還，依刑法第38條之1第5項之規定，無需再予諭知沒收
    或追徵價額，剩餘未返還之1萬3,556元，仍屬未扣案之犯罪
    所得，應依刑法第38條之1第1項、第3項等規定宣告沒收，
    並於全部或一部不能沒收或不宜執行沒收時，追徵其價額，
    但被告若確實有依和解書之約定履行，於執行程序中自得向
    執行檢察官主張該沒收裁判已部分執行完畢，以免遭受雙重
    剝奪之不利益，附此說明。　
據上論斷，應依刑事訴訟法第369條第1項前段、第364條、第299
條第1項前段，判決如主文。
本案經檢察官廖先志提起公訴，被告提起上訴，檢察官陳錫柱到
庭執行職務。
中　　華　　民　　國　　109 　年　　6 　　月　　30　　日
                    刑事第十四庭審判長法　官  黃斯偉
                                      法　官  黎惠萍
                                      法　官  許泰誠
以上正本證明與原本無異。
不得上訴。
                                      書記官  朱子勻
中　　華　　民　　國　　109 　年　　6 　　月　　30　　日

附錄：本案論罪科刑法條全文
中華民國刑法第335條
意圖為自己或第三人不法之所有，而侵占自己持有他人之物者，
處5年以下有期徒刑、拘役或科或併科3萬元以下罰金。
前項之未遂犯罰之。